臺灣高等法院刑事判決　　　　　　　　　九十一年度上訴字第一六九一號
　　上訴人　臺灣板橋地方法院檢察署檢察官
　　被　告　甲 ○ ○
　　　　（原名丘國雄）
右上訴人因被告誣告案件，不服台灣板橋地方法院九十年度訴字第一九九五號，中華
民國九十一年一月三十日第一審判決（起訴案號：台灣板橋地方法院檢察署九十年度
偵字第一六二八０號）提起上訴，本院判決如左：
    主    文
原判決撤銷。
甲○○意圖他人受刑事處分，向該管公務員誣告，免刑。
    事    實
一、甲○○（原名丘國雄，於九十年八月十三日改名）明知丁○○（其前姊夫）雖曾
    於民國（下同）八十九年十月八日下午二時三十分許，夥同乙○○、丙○○三人
    ，至其台北縣永和市○○路一一四巷十九號三樓住處，向其催討債務，雙方曾因
    償債條件無法合意，致不歡而散，丁○○、乙○○、丙○○等人即逕自離去，其
    躬送至門口時，係遭另二名年籍姓名不詳之成年男子突然衝出所毆打，致頭部外
    傷併左眼結膜下出血、上唇擦傷、左腰部擦傷、左膝傷、左側胸壁傷，丁○○、
    乙○○、丙○○並未共同出手加予毆打，竟意圖丁○○、乙○○、丙○○等受刑
    事處分，於同日下午五時五十分許，前往台北縣警察局永和分局中正橋派出所，
    向承辦警員劉福良虛構事實，誣指丁○○、乙○○、丙○○在其住處門口，夥同
    屋外另二名不詳姓名者共同出手將其毆傷後離去，該案嗣經警移送台灣板橋地方
    法院檢察署檢察官偵查，於檢察官偵查中甲○○到庭始自白丁○○、乙○○及丙○○等三人，並未動手毆打，當時僅係由該二名不詳姓名者動手而已，嗣經檢察
    官以九十年度偵字第三七六號處分書，對丁○○、乙○○、丙○○為不起訴處分
    確定。
二、案經被害人丁○○訴由台灣板橋地方法院檢察署檢察官偵查起訴。
    理    由
一、訊據被告甲○○固坦承其確有於人前揭時、地，向台北縣警察局永和分局中正橋
    派出所警員劉福良提出傷害告訴，指稱丁○○、乙○○、丙○○等人曾夥同不詳
    姓名者二人，在其住處門口共同出手對其加以毆打成傷等情，惟矢口否認其有誣
    告犯行，辯稱：當天丁○○與乙○○、丙○○前來向其催討債款，因丁○○不同
    意其每月攤還二萬元而取生爭執，乃不歡而散，其送丁○○三人至門口，鐵門甫
    開啟，丁○○等人尚在樓梯口，就有二名不詳姓名者衝入，對其拳打腳踢，致其
    受傷，其主觀上認係丁○○、乙○○、丙○○三人所教唆，因不懂法律，故在警
    局提出告訴時供係丁○○、乙○○、丙○○與該二名不詳名者共同出手毆打其成
    傷，其並無誣告丁○○三人之故意云云。
二、經查：
(一)本件被告甲○○（即丘國雄）確曾於八十九年十月八日十七時五十分許，至台北
    縣警察局永和分局中正橋派出所，對本案之告訴人丁○○及乙○○、丙○○等人
    提出傷害告訴，並指訴：「﹕於今（八）日十四時三十分，丁○○帶了一女四男
    共六人，到我家其中連丁○○共一女三男進入我家，說要我還錢，我立即表明說
    一個月要還丁○○新台幣二萬元，但丁○○並不接受，並出言恐嚇我說：「我知
    道你有個孩子，要你們小心，否則將對你們全家不利。」說完就走向門外，我立
    即起身送出門口，等開門時，丁○○等人連同外二人就動手毆打我，致我成傷，
    打完後就離去，我立即報案。」等語（見第三七六號偵查卷第十頁反面、第十一
    頁），業經本院調取台灣板橋地方法院檢察署九十年度偵字第三七六號傷害乙案
    核閱屬實，，有該警訊筆錄乙份附卷可稽，並經証人即接受被告報案並製作警訊
    筆錄之警員劉福良供証屬實（見第三七六號偵查卷第五十五頁反面、第五十六頁
    ）；然該情已為告訴人丁○○及証人乙○○、丙○○所堅詞否認，被告於檢察官
    偵查中亦改供：「當天有四人先進入我家，後來有一人先出去，談了二十分鐘，
    送他們到門口，開門時有二人衝進來打我，被告三人均沒有動手。」、「二人衝
    進來時，那時他們就走了。」等情（見第三七六號偵查卷第三十九頁反面、第四
    十頁），且該案經檢察官偵查終結，亦認丁○○、乙○○、丙○○之罪嫌均屬不
    足，而為渠等不起處分確定在案，有該九十年度偵字第三七六號不起訴處分書乙
    份在卷可按。
(二)又告訴人丁○○與乙○○、丙○○於當日下午二時三十分許，至被告甲○○住處
    向其催討債務，嗣因償債條件無法合意而生爭執，丁○○等人憤而離去時，並未
    夥同另二名自門外衝入之不詳姓名者共同出手毆打被告甲○○，乃被告甲○○所
    親身經歷之事實，其對當時究係何人出手對其加以毆打成傷，應無不知及誤認之
    虞，徵諸其於嗣後檢察官偵查中已將當時發生之實情，據實供出，可資明証，被
    告既明知告訴人丁○○與乙○○、丙○○並未動手將其毆傷，豈其於當日下午五
    時五十分許，至台北縣警察局永和分局中正橋派出所報案告訴丁○○及乙○○、
    丙○○等人傷害時，竟指稱當時係丁○○、乙○○、丙○○夥同另二名不詳姓名
    者，共同出手將其毆傷云云，已如前述，顯見其有虛構該事實，以誣陷丁○○、
    乙○○、丙○○之故意及行為甚明，被告辯謂其無誣告之犯意及犯行，洵係事後
    諉卸之詞，不足憑採。
(三)另証人即被告之外甥、告訴人丁○○之子黃正恆於原審及本院調查中均供稱其事
    後曾就前情詢問告訴人丁○○，告訴人丁○○曾向其承稱被告甲○○係其叫人將
    其打傷，並應允爾後不再對被告家人不利云云，然該情已為告訴人丁○○所否認
    ，陳稱其僅告知黃正恆一些做人做事道理，並言及其舅舅（即被告）這種人被打
    是應該的，可能黃正恆其所言有所誤解等語，姑不論証人黃正恆所供是否屬實，
    然被告甲○○既對其親身經歷之事實，虛構與事實不相符之前開事實，向警局對
    丁○○等三人提出傷害告訴，對被告前開誣告犯行，並不生影響，附此敘明。
三、核被告所為，係犯刑法第一百六十九條第一項之誣告罪，被告以一狀誣告丁○○
    、乙○○、丙○○三人，因刑法誣告罪係侵害國家法益之犯罪，應僅成立實質上
    一罪，無想像競合犯之適用，併此敘明。
四、原審未詳為勾稽，即以被告之犯罪不能証明，而為被告無罪之諭知，尚有違誤，
    本件檢察官上訴意旨執此指摘原判決失當，為有理由，自應由本院將原判決予以
    撤銷改判，查被告犯罪後，於檢察官偵查中已自白其犯行，有偵查筆錄乙份在卷
    可稽，對其所為之誣告行為，已於事後立即為自白行為，對司法公正性之危害已
    即時防止，且於偵、審均對其前行為，均為相同之供述，應已知悔悟，爰依刑法
    第一百七十二條規定為其免刑之諭知。
六、據上論斷，應依刑事訴訟法第三百六十九條第一項前段、第三百六十四條、第二
    百九十九條第一項但書，刑法第一百六十九條第一項、第一百七十二條，判決如
    主文。
本案經檢察官張文政到庭執行職務。
中      華      民      國    九十一    年      八      月      三十    日
                              臺灣高等法院刑事第十六庭
                                  審判長法  官  黃  鴻  昌
                                        法  官  施  俊  堯
                                        法  官  周  煙  平
右正本證明與原本無異。
如不服本判決應於收受送達後十日內向本院提出上訴書狀，其未敘述上訴之理由者並
得於提起上訴後十日內向本院補提理由書（均須按他造當事人之人數附繕本）。
                                        書記官  黃  千  鶴
中      華      民      國    九十一    年      八      月      三十    日
附錄本案論罪科刑法條全文：
刑法第一百六十九條：
意圖他人受刑事或懲戒處分，向該管公務員誣告者，處七年以下有期徒刑。
意圖他人受刑事或懲戒處分，而偽造、變造證據，或使用偽造、變造之證據者，亦同
。
刑法第一百七十二條：
犯第一百六十八條至第一百七十一條之罪，於所虛偽陳述或所誣告之案件，裁判或懲
戒處分確定前自白者，減輕或免除其刑。
